【裁判字號】    97,訴,461
【裁判日期】    970616
【裁判案由】    侵權行為損害賠償
【裁判全文】
臺灣高雄地方法院民事裁定               97年度訴字第461號
原      告  甲○○
被      告  乙○○
                        號
訴訟代理人  陳正達律師
            許惠珠律師
            洪世崇律師
上列當事人間因刑事附帶民事訴訟請求侵權行為損害賠償事件，
經本院刑事庭裁定移送前來（附民案號：96年度附民字第236 號
，刑事案號：94年度訴字第2496號），本院裁定如下：
    主  文
原告之訴及假執行之聲請均駁回。
訴訟費用由原告負擔。
    理  由
一、按「刑事法院得依刑事訴訟法第504 條第1 項規定，將附帶
    民事訴訟以裁定移送於該法院民事庭者，以刑事部分宣告被
    告有罪之判決者為限，至刑事訴訟諭知無罪之判決，刑事法
    院本應依同法第503 條第1 項前段規定以判決駁回原告之訴
    ，如誤以裁定移送於民事庭，其訴之不合法，不因移送民事
    庭而受影響，受移送之民事庭應認原告之訴為不合法以裁定
    駁回之。查被上訴人被訴偽造系爭買賣契約之刑事訴訟，業
    經刑事法院認定此部分之犯罪不能證明，祗以為連續犯之一
    部未於判決主文就此部分犯罪為無罪之諭知而已，實質上與
    諭知無罪有同一之效力，乃刑事法院疏於注意，將此本應以
    判決駁回之訴，以裁定移送於原審法院，原審法院仍應以裁
    定駁回之。」、「刑事訴訟法第487 條第1 項所定附帶民事
    訴訟之被告，除刑事被告外，固兼及於依民法負損害賠償責
    任之人。惟附帶民事訴訟之原告所主張之共同加害人，必以
    在刑事訴訟程序中經認定係共同侵權行為之人，始得謂為依
    民法負賠償責任之人，否則對之提起附帶民事訴訟，自難謂
    為合法。」，最高法院66年台上字第1094號判例、90年度台
    抗字第549 號裁判意旨可資參照。
二、本件原告因被告乙○○向其表示新華企業投資集團有限公司
    （下稱新華公司）之未上市股票將於民國93年5 月底前在美
    國公開上市，上市後將可獲取2 倍以上之利潤，如屆期未上
    市，可退還購買金額並加計10％之違約金，而分別於民國92
    年2 月26日、同年3 月31日，以新臺幣（下同）590,000 元
    各購買新華公司普通股股票7,500 股。嗣因新華公司遲未在
    美國公開上市，復未履行買回承諾，原告始知此為被告丙○
    ○（另行審結）、乙○○為募集資金所為之詐騙手法，為此
    爰依民法侵權行為之法律關係，聲明求為判命：被告丙○○
    、乙○○應連帶給付原告590,000 元，及自刑事附帶民事訴
    訟起訴狀繕本送達之翌日起至清償日止，按年利率5 ％計算
    之利息，並陳明願供擔保請准宣告假執行。嗣經刑事庭依刑
    事訴訟法第504 條第1 項規定，將其附帶之民事訴訟，以裁
    定移送民事庭。
三、經查，原告起訴主張之被告乙○○侵權行為事實為詐欺，但
    本院刑事庭於本院94年度訴字第2496號刑事判決中並未認定
    被告乙○○涉有何犯罪或侵權行為，且對於行銷新華公司股
    票之業務人員乃認定為不知情之人，有上揭刑事判決及刑事
    影卷附卷可稽，是依該案刑事判決所認定之犯罪事實觀之，
    被告乙○○並非對原告施用詐術之犯罪行為人，尚難認原告
    係因被告乙○○犯詐欺罪受損害之被害人，揆諸前揭說明，
    原告自不得於上開刑事訴訟程序附帶提起本件民事訴訟，乃
    本院刑事庭疏於注意，將此本應以判決駁回之訴，以裁定移
    送於本院民事庭，本院仍應以裁定駁回之。
四、從而，本件原告對被告乙○○之訴顯難認為合法，其假執行
    之聲請亦缺乏宣告之依據，均應予以駁回。
五、爰依民事訴訟法第249 條第1 項第6 款、第95條、第78條，
    裁定如主文。
中    華    民    國    97    年    6     月    16    日
           民事第四庭    法  官  黃宣撫
以上證明與原本無異。
如對本裁定抗告須於裁定送達後10日內向本院提出抗告狀，並應
繳納抗告費新台幣1,000 元整。
中    華    民    國    97    年    6     月    17    日
                         書記官  王美玲


司法院資訊處製作；財團法人民間司法改革基金會備份。
